最高法院刑事判決　　　　　　　　　　　　　　　九十一年度台上字第五三○五號
　　上　訴　人　甲○○
右上訴人因強盜案件，不服台灣高等法院台中分院中華民國九十一年六月七日第二審
判決（九十一年度上訴字第六七八號，起訴案號：台灣南投地方法院檢察署九十一年
度偵字第一二０、一二一、二五一號），提起上訴，本院判決如左：
    主  文
上訴駁回。
    理  由
按刑事訴訟法第三百七十七條規定，上訴於第三審法院，非以判決違背法令為理由，
不得為之。是提起第三審上訴，應以原判決違背法令為理由，係屬法定要件。如果上
訴理由狀並未依據卷內訴訟資料，具體指摘原判決不適用何種法則或如何適用不當，
或所指摘原判決違法情事，顯與法律規定得為第三審上訴理由之違法情形，不相適合
時，均應認其上訴為違背法律上之程式，予以駁回。本件上訴人甲○○上訴意旨略稱
：(一)、原判決事實認定上訴人夥同羅兆松（第一審判處共同連續強盜罪刑確定）自民
國九十年十一月二十七日下午一時四十分許至同年十二月一日下午十時三十分許，連
續四次持開山刀，向被害人：(1)何白麗美、(2)王樹甘與王雲卿姊妹、(3)袁雪瓊、(4)陳
美珊強盜而取現款等情。但警訊卷並無王雲卿之筆錄，而王雲卿復未於偵審中出庭應
訊，原審未傳訊王雲卿予以調查，遽認王雲卿為被害人，自有應於審判期日調查之證
據而未予調查之違法。(二)、上訴人雖有持開山刀，但未以開山刀對被害人為身體上之
傷害，原判決竟論以上訴人刑法第三百三十條第一項之加重強盜罪，適用法則顯有違
誤。(三)、上訴人縱有夥同羅兆松為連續強盜之犯行，但羅兆松係主謀，且羅兆松除與
上訴人為上述四次強盜犯行外，又獨自對林嘉穗等為強盜犯行，詎原判決竟判處上訴
人有期徒刑七年六月，此刑期與羅兆松之刑期相同，原判決顯未審酌刑法第五十七條
所列之各項情狀，亦有適用法則不當之違法云云。
惟查：(一)、以判決有應於審判期日調查之證據未予調查及不載理由之違背法令情形為
第三審上訴理由者，必須於理由狀內具體敘明其所指原審未調查之證據如何與待證事
實具有重要之關係，確為認事用法之基礎，確有調查之必要性，因原審未予調查，又
未說明不予調查之理由，致原審判決結果迥異，如予調查，必能推翻原判決結果，始
足認為與刑事訴訟法第三百七十九條第十款及第十四款上段所定違法事由相當，而得
執為適法之第三審上訴理由；否則其判決之訴訟程序上瑕疵，既與各該法定違法事由
不相適合，復不足認為於原判決結果有影響，依同法第三百八十條規定，仍不得資為
適法之第三審上訴理由。查上訴人夥同羅兆松於九十年十二月一日下午三時三十分許
，均頭戴安全帽及口罩至南投縣埔里鎮○○街三十二號亞元農藥行，推由羅兆松持開
山刀，上訴人在旁壯勢，喝令「拿出錢來，不得抵抗」，至使在場之王樹甘、王雲卿
姊妹均不能抗拒，由王樹甘拿出店內抽屜之現款，由王雲卿拿出口袋內現款，二人共
拿出新台幣三千五百元交與上訴人等情，已據王樹甘指訴明確（見第一審卷第四十九
頁至第五十頁反面）；上訴人於警訊及偵審中均坦承有參與此次強盜犯行（見偵字第
一二一號卷第九頁正反面、第三十四頁反面、第一審卷第四十七頁、第五十頁）；上
訴人復於原審供稱「王樹甘有拿錢給我們，她妹妹也有拿錢給我們」（見原審卷第四
十四頁）；羅兆松亦供認有夥同上訴人為此次強盜犯行（見偵字第二五一號卷第十一
頁、第四十頁反面）；復有查獲之開山刀一把扣案可證（見偵字第一二一號卷第二十
七頁、第二十九頁）。原判決綜合上述各證據認定王雲卿亦為該次強盜犯行之被害人
，並無違誤，自無傳訊王雲卿之必要，縱原審傳訊王雲卿予以調查，亦與原判決認定
之事實無影響。從而，原審未傳訊王雲卿，亦與刑事訴訟法第三百七十九條第十款之
應於審判期日調查之證據而未予調查之違法有別。依上述說明，自不得以原審未傳訊
王雲卿，資為適法之第三審上訴理由。(二)、刑法第三百三十條第一項之加重強盜罪，
以犯強盜罪而有同法第三百二十一條第一項各款情形之一者為要件。開山刀客觀上具
危險性，足以對人之性命、身體構成威脅，屬於刑法第三百二十一條第一項第三款之
兇器。上訴人夥同羅兆松共同持開山刀為強盜犯行，已見前述說明，則原判決適用刑
法第三百三十條第一項論以加重強盜罪，並無適用法則不當之違法情形存在。(三)、科
刑之輕重，乃事實審法院職權行使之範圍。上訴人夥同羅兆松，共同意圖為自己不法
之所有，由上訴人駕駛羅兆松之機車搭載羅兆松，連續四次強盜，相互分擔犯行，雖
羅兆松除與上訴人為四次強盜犯行外，又獨自對林嘉穗等為強盜犯行，其情節較上訴
人為重；但上訴人前因竊盜罪，經台灣南投地方法院判處有期徒刑五月確定，於執行
完畢後五年內再犯本件之罪，應依累犯加重其刑，而羅兆松並無構成累犯之情形。則
原判決審酌上訴人之素行、犯罪所生實害、犯罪後之態度、累犯加重其刑等情狀，適
用刑法第三百三十條判處上訴人有期徒刑七年六月，刑期雖與羅兆松相同，其適用法
則並無不當。上訴意旨所指摘原判決違法事項，顯與法律規定得為第三審上訴理由之
違法情形不相適合，其上訴違背法律上之程式，應予駁回。
據上論結，應依刑事訴訟法第三百九十五條前段，判決如主文。
中      華      民      國    九十一    年      九      月      十九    日
                              最高法院刑事第九庭
                                  審判長法官  陳  炳  煌
                                        法官  陳  正  庸
                                        法官  韓  金  秀
                                        法官  吳  信  銘
                                        法官  徐  文  亮
      右正本證明與原本無異
                                              書  記  官
中      華      民      國    九十一    年      九      月    二十三    日
